臺灣高等法院臺中分院刑事判決　　　　　　　　　九十一年度上易字第一八○三號
　　上　訴　人
　　即　被　告　甲○○
右上訴人因傷害（家庭暴力防治法）案件，不服臺灣臺中地方法院九十一年度易字第
一三八九號中華民國九十一年八月十三日第一審判決（起訴案號：臺灣臺中地方法院
檢察署九十年度偵字第一二七九九號），提起上訴，本院判決如左：
      主  文
原判決關於甲○○部分撤銷。
甲○○傷害人之身體，處罰金仟元，如易服勞役，以佰元折算壹日。
      事  實
一、甲○○為乙○○（經原審判處拘役二十日，得易科罰金）之堂姊夫，二人為四親
    等旁系姻親，具有家庭暴力防治法第三條第四款之家庭成員關係，乙○○、林明
    宏、林文清、林惠玲均為堂兄弟姐妹關係。緣甲○○認為其妻林惠玲之堂兄林明
    宏於民國（下同）八十四、八十五年間向林惠玲商借之本金新臺幣（下同）一百
    五十四萬五千五百七十元均未償還，遂與林明宏約定於九十年六月二十二日晚間
    ，在臺中縣豐原市○○路二○○號林明宏與林文清之住處內會算借款本金及利息
    。嗣於同日二十一時許，甲○○因與林明宏在上址會談無法達成共識，意欲離去
    時，在場之乙○○即質問甲○○為何在外放話謂乙○○積欠甲○○之友人二百萬
    元云云，因而與甲○○發生口角爭執，二人即互毆，其間甲○○基於普通傷害之
    犯意，徒手毆打乙○○，造成乙○○受有左面部紅腫壓痛、左耳紅腫壓痛之傷害
    ；甲○○同時亦遭乙○○毆打，因而受有右眼眶及兩側耳朵皮下瘀血及右眼球挫
    傷之傷害。
二、案經乙○○訴由臺中縣警察局豐原分局報請臺灣臺中地方法院檢察署檢察官偵查
    起訴。
      理  由
一、訊據上訴人即被告甲○○（下稱被告）矢口否認有何傷害犯行，辯稱：伊並非左
    撇子，不習慣瞬間以左手做出攻擊或衛之動作，故未以左手自背後勒住乙○○之
    脖子，不知乙○○的傷如何來，不是伊造成的云云。惟查：(一)、右揭事實，業據
    告訴人乙○○於警訊、偵查、原審及本院供述明確，核與證人林明宏、林文清、
    李淑玲即林明宏之妻、林芳郁即被告乙○○之妹、林曾秀蘭即被告乙○○之母、
    林已正即被告乙○○之堂姪分別於偵查中及原審證詞相互核符（見偵查卷第四十
    五、四十六、五十二、五十三頁；原審卷第四十六－六十八頁），且證人林明宏
    、林芳郁、林曾秀蘭、李淑鈴於原審隔離訊問時，對於何人勸架、被告如何勒住
    告訴人乙○○脖子等細節問題均證述一致，足見上開證人之證詞堪信為真，被告
    於本院辯稱：證人林明宏、林文清、林芳郁、林曾秀蘭及李淑鈴在偵查中，與本
    件相牽連之強盜案中為被告地位，因此與伊有嫌隙，為避免被訴強盜罪，自必將
    整個事實導向單純之互毆云云，惟被告對證人林明宏、林文清、林芳郁及林曾秀
    蘭等提起強盜罪嫌之告訴，已經台灣台中地方法院檢察署察官偵查後為不起訴處
    分，復經台灣高等法院台中分院檢察署駁回被告再議之聲請，有卷附台灣台中地
    方法院檢察署九十年度偵字第一二七九九號不起訴處分書及台灣高等法院台中分
    院檢察署九十一年度上聲議字第八五號處分書可稽（見偵查卷第一二九、一三七
    頁），被告上開辯解可信。(二)、復參諸告訴人乙○○所提出之豐安醫院驗傷診斷
    書（見偵查卷第三十二頁反面），其傷勢部位亦與告訴人乙○○之指述及上開證
    人之證述相符，且該驗傷診斷書係由合格醫師出具，自有證據力，益見被告確有
    毆打告訴人乙○○致其受有左面部紅腫壓痛、左耳紅腫壓痛之傷害甚明，被告於
    本院聲請傳喚開具驗傷診斷書之醫師到庭作證，核無必要。被告於本院辯稱：伊
    左撇子，不習慣以左手攻擊或防衛云云，另於原審辯稱：乙○○說伊用左手從後
    面勒住脖子，與證人林明宏證述伊是由正面勒住被告乙○○脖子不同，其他證人
    對伊如何勒住被告乙○○脖子，則語焉不詳，且若伊自後勒住乙○○脖子，應占
    上風，怎會遭乙○○打傷云云。然依前開卷存資料，告訴人乙○○於本院則具體
    敘述：被告係以左手勾住伊，以右手打伊等語（見本院卷第五十七頁），且上開
    證人證詞均指被告有毆打告訴人之事實，相互核符，被告於本院亦供稱：伊有推
    開告訴人乙○○等情（見本院卷第二十七頁），是被告上揭置辯，委不足採。至
    於被告於原審辯稱：豐安醫院驗傷診斷書上未載明告訴人乙○○脖子有被勒過之
    傷害及證人呂榮義即當日到場處理員警所證稱之乙○○手部怪怪之傷害，所以伊
    沒有勒住告訴人乙○○之脖子云云，惟驗傷單上未載明被告所質疑之傷勢，可能
    係驗不出傷，亦可能是未針對這些部分驗傷，是尚難就此直接推論被告沒有勒住
    告訴人乙○○之脖子。另被告於本院提出其於九十一年四月二十四日在證人林正
    己家中與林正己談話之錄音帶，及其於九十一年六月二日在台中縣警察局豐原分
    局合作派出所與呂榮義談話之錄音帶，主張證人林已正證詞不實及質疑告訴人之
    傷勢實在云云，惟該錄音帶係事發之後在法庭外自行錄製，內容係屬傳聞證據，
    無證據能力，自難據為對被告有利之認定。(三)、綜上所述，本件事證明確，被告
    犯行洵堪認定，應依法論科。
二、核被告所為，係犯刑法第二百七十七條第一項傷害罪。原審以被告罪證明確，依
    法論罪科刑，固非無見，惟查：被告犯罪之動機、目的、手段、犯罪時所受刺激
    、犯罪所生之危害或損害及犯罪後態度等，均係法院科刑時應審酌之情狀，本件
    被告與告訴人互毆，傷害告訴人乙○○固有不當，惟其係因債務糾紛與告訴人起
    口角而有本件傷害犯行，觀諸事實二人所受之傷害，被告之傷尤勝於告訴人，此
    有卷附被告前往行政院衛生署豐原醫院驗傷之診斷證明書二紙及受傷照片二幀可
    按（見偵查卷第三十、三十一頁、第六十一頁及反面），原判決未審及此一科刑
    情狀，僅以乙○○係防衛過當且對犯罪事實坦承不諱，對互毆之被告與告訴人均
    處以相同之刑罰，尚有未合。被告上訴意旨否認有傷害犯行而指摘原判決不當，
    固無可取，惟原判決既有上述可議之處，自屬無可維持，應由本院將被告部分撤
    銷改判。爰審酌被告素行、智識、犯罪動機、手段，及被告所受傷勢重於告訴人
    等一切情況，量處被告刑罰如主文第二項所示，並諭知罰金易服勞役之折算標準
    。
據上論斷，應依刑事訴訟法第三百六十九條第一項前段、第三百六十四條、第二百九
十九條第一項前段，刑法第二百七十七條第一項、第四十二條第二項，罰金罰鍰提高
標準條第一條前段、第二條，判決如主文。
本案經檢察官丙○○到庭執行職務。
中      華      民      國    九十一    年     十二     月      四      日
                                   臺灣高等法院臺中分院刑事第七庭
                                         審判長法  官  林  榮  龍
                                               法  官  黃  日  隆
                                               法  官  江  錫  麟
右正本證明與原本無異。
不得上訴。
                                               書記官  陳  振  海
中      華      民      國    九十一     年     十二   月     五     日
                                                                        Ｆ
